【裁判字號】    94,重訴,124
【裁判日期】    950911
【裁判案由】    損害賠償
【裁判全文】
臺灣嘉義地方法院民事判決             94年度重訴字第124號
原      告  戊○○
            庚○○
            己○○
上二人共同
法定代理人  丙○○
原      告  乙○○
                        號
上五人共同
訴訟代理人  黃裕中律師
被      告  游尚義即跳跳休閒農場
訴訟代理人  丁○○
            甲○○
上列當事人間因被告業務過失傷害案件，原告提起刑事附帶民事
訴訟請求損害賠償，經本院刑事庭以94年度嘉簡附民字第32號裁
定移送前來，本院於民國95年8 月28日言詞辯論終結，判決如下
：
    主  文
被告應給付原告戊○○新臺幣陸拾參萬陸仟伍佰零壹元，及自民
國九十五年二月二十二日起至清償日止，按週年利率百分之五計
算之利息。
被告應給付原告庚○○新臺幣貳拾肆萬柒仟參佰肆拾元，及自民
國九十五年二月二十二日起至清償日止，按週年利率百分之五計
算之利息。
被告應給付原告己○○新臺幣壹拾萬零捌佰元，及自民國九十五
年二月二十二日起至清償日止，按週年利率百分之五計算之利息
。
被告應給付原告乙○○新臺幣肆拾伍萬貳仟陸佰壹拾貳元，及
自民國九十五年二月二十二日起至清償日止，按週年利率百分之
五計算之利息。
原告其餘之訴駁回。
本判決第一項，於原告戊○○以新臺幣貳拾壹萬貳仟貳佰元為被
告供擔保後，得假執行，但被告如於執行標的物拍定、變賣或物
之交付前，以新臺幣陸拾參萬陸仟伍佰零壹元為原告戊○○預供
擔保，得免為假執行。
原告戊○○其餘假執行之聲請駁回。
本判決第二項得假執行，但被告如於執行標的物拍定、變賣或物
之交付前，以新臺幣貳拾肆萬柒仟參佰肆拾元為原告庚○○預供
擔保，得免為假執行。
本判決第三項得假執行，但被告如於執行標的物拍定、變賣或物
之交付前，以新臺幣壹拾萬零捌佰元為原告己○○預供擔保，得
免為假執行。
本判決第四項得假執行，但被告如於執行標的物拍定、變賣或物
之交付前，以新臺幣肆拾伍萬貳仟陸佰壹拾貳元為原告乙○○預
供擔保，得免為假執行。
訴訟費用由原告平均分擔二分之一，餘由被告負擔。
    事  實  及  理  由
一、原告起訴主張：被告游尚義係嘉義縣大埔鄉西興村菜瓜坪1
    號「跳跳休閒農場」之負責人，為從事業務之人，其對農場
    內設置供遊客使用之設施，負有按時檢查、保養、維修等責
    任，對設置距地面3.5公尺之雙索突擊吊橋，應隨時檢查鋼
    索有無生鏽壞，並應於鋼索下方設置安全網，或提供使用者
    護肘、護膝等安全防護設備，以維護遊客之安全。而依當時
    情況，並無不能注意之情事，竟疏未注意該雙索突擊吊橋包
    在塑膠管中之鋼索已鏽蝕，致使原告戊○○、庚○○、己○○、乙○○等人於民國93年12月19日上午9時許，同時至該
    吊橋走鋼索時，其右側供作扶手並扣掛安全帶之鋼索突然斷
    裂，使原告等人頓失重心，又綁在腰際之安全帶亦因鋼索斷
    裂，非但未發揮防止使用者掉落之功能，且因鋼索掉落，連
    帶將原告等人下拉掉落地面，並致原告戊○○受有左側遠端
    肱骨骨折合併尺神經受損、頭部外傷合併臉部撕裂傷約1公
    分；原告庚○○受有頭部外傷併頭皮下血腫、腰椎損傷、挫
    傷、右側上門牙斷裂、腰背部挫傷併第3、第4、第5腰椎壓
    迫性骨折之傷害；己○○受有頭部扭傷、頸部挫傷併椎間盤
    移位、頸椎第4、第5椎間盤壓迫之傷害；乙○○受有左側遠
    端腓骨骨折併脫臼、左外踝關節骨折之傷害。原告等人因被
    告游尚義上開業務過失侵權行為，致受有下列之損害：
    (一)原告戊○○之部分：
        1.醫療費用新臺幣（下同）33,590元（含淡疤手術費用
          20,000元）；雖被告辯稱淡疤手術並無必要，然其左
          上肢骨折開刀為兩造不爭之事實，為避免手術後手留
          下疤痕，且該手術係為回復受傷前之原狀，是基於回
          復原狀之原則，該療程顯有必要。
        2.看護費用：90,000元
        3.勞動能力損失：138,911 元。
        4.精神損失：其於假日前往被告農場從事休閒活動，未
          料遭遇此事故，精神上痛苦難以言狀，為此請求慰撫
          金700,000 元。
        5.以上諸項合計：962,501 元，扣除被告先前給付之
          106,000元，尚得向被告請求856,501元 。
    (二)原告庚○○之部分：
        1.醫療費用：53,340元。
        2.精神損失：其受傷時就讀高中2 年級，傷後記憶力減
          退，精神無法集中，睡覺時偶會驚醒，又因脊椎受傷
          無法久坐，致成績落後同儕，且今年參加大學入學考
          試成績亦受影響，精神上之痛苦難以言狀，為此請求
          慰撫金700,000 元。
        3.以上諸項合計：753,340 元，扣除被告先前給付之
          6,000元，尚得請求747,340元。
    (三)原告己○○之部分：
        1.醫療費用：2,800元。
        2.精神上損害：其受傷時就讀國中2 年級，傷後記憶力
          減退，精神無法集中，睡覺時偶會驚醒，成績落後同
          儕，且於今年參加國中基測成績亦受影響，精神上之
          痛苦難以言狀，為此請求慰撫金300,000 元。
        3.以上諸項合計：302,800 元，扣除被告先前給付之
          2,000元，尚得請求300,800元。
    (四)原告乙○○之部分：
        1.醫療費用：7,612 元。
        2.看護費用：51,000元。
        3.精神上損害：其於假日前往被告農場從事休閒活動，
          未料遭遇此事故，所受骨折傷害，雖癒合良好，惟遇
          氣候轉變時，經常酸難耐，精神上痛苦難以言狀。且
          其為大湖農工畢業，原任職於住友世紀不動產民生店
          副店長，因須休養而失業在家，嗣後復原重回職場時
          ，因客源流失致所得銳減，現轉任工地主任，收入較
          原來工作減少一半以上，為此請求慰撫金1,200,000
          元。
        4.以上諸項合計：1,258,612 元；惟扣除被告先前支付
          之106,000元，尚得請求1,152,612元。。
    為此，爰依侵權行為之法律關係提起本訴，請求被告賠償原
    告上開損害。並聲明：被告應給付原告戊○○856,501 元、
    原告顏茹玉747,340 元、原告己○○300,800 元、原告乙○○1,152,612 元，及均自起訴狀繕本送達翌日起至清償日止
    ，按週年利率百分之5 計算之利息，併陳明願供擔保請准宣
    告得假執行。
二、被告則以：其自本件事故發生後迄今，從未迴避或推諉相關
    賠償責任，並已陸續支付數萬元予原告，且已與訴外人王亭
    之、王泓茵及王傑民達成和解；然其未能與本件原告和解，
    實因原告索求金額甚鉅之故等語，資為置辯，並聲明：原告
    之訴駁回。併陳明如受不利判決，願供擔保請准宣告免假執
    行。
三、兩造不爭執事項：
    (一)被告係嘉義縣大埔鄉西興村菜瓜坪1 號「跳跳休閒農場
        」之負責人，為從事業務之人，其對農場內設置供遊客
        使用之設施，負有按時檢查、保養、維修等責任，對設
        置距地面3.5公尺之雙索突擊吊橋，應隨時檢查鋼索有
        無生鏽壞，並應於鋼索下方設置安全網，或提供使用者
        護肘、護膝等安全防護設備，以維護遊客之安全。而依
        當時情況，並無不能注意之情事，竟疏未注意該雙索突
        擊吊橋包在塑膠管中之鋼索已鏽蝕，致使原告戊○○、
        庚○○、己○○、乙○○等人於93年12月19日上午9時
        許，同時至該吊橋走鋼索時，其右側供作扶手並扣掛安
        全帶之鋼索突然斷裂，使原告等人頓失重心，又綁在腰
        際之安全帶亦因鋼索斷裂，非但未發揮防止使用者掉落
        之功能，且因鋼索掉落，連帶將原告等人下拉掉落地面
        ，並致原告戊○○受有左側遠端肱骨骨折合併尺神經受
        損、頭部外傷合併臉部撕裂傷約1公分；原告庚○○受
        有頭部外傷併頭皮下血腫、腰椎損傷、挫傷、右側上門
        牙斷裂、腰背部挫傷併第3、第4、第5腰椎壓迫性骨折
        之傷害；己○○受有頭部扭傷、頸部挫傷併椎間盤移位
        、頸椎第4、第5椎間盤壓迫之傷害；乙○○受有左側遠
        端腓骨骨折併脫臼、左外踝關節骨折之傷害。
    (二)原告戊○○支出之醫療必要費用13,590元、看護費用
        90,000元、勞動能力喪失百分之5 、勞動能力損失
        138,911元；
    (三)原告庚○○支出之醫療必要費用53,340元；
    (四)原告己○○支出之醫療必要費用2,800元；
    (五)原告乙○○支出之醫療必要費用7,612 元、看護費用
        51,000元；
    (六)被告已分別支付原告戊○○、庚○○、己○○、乙○○
        106,000 元、6,000 元、2,000 元、106,000 元。
四、兩造爭執事項：
    (一)關於原告戊○○支出之淡疤費用20,000元，原告主張刑
        事判決認定有疤痕，並且有相關之單據；被告則抗辯醫
        院無法開立相關之診斷證明書，其無法知悉有無必要支
        付，請鈞院斟酌。
    (二)關於原告4人所請求之慰撫金額，原告主張引用前所述
        之理由；被告則抗辯請求金額過高，請斟酌其提出之資
        力證明。
五、本院之判斷：
   （一）原告戊○○所主張支出之淡疤費用20,000元，難認為
         醫療之必要費用。
         原告戊○○主張因左上肢手術留有疤痕，而為淡疤療
         程，支出費用20,000元，雖據原告提出「免用統一發
         票收據」為證，惟為被告否認之，經查上開「免用統
         一發票收據」，為保生藥師藥局所開立，非醫療院所
         所開立，亦無醫生處方箋，且收據上僅記載「淡疤療
         程」總價20,000元，就疤痕之所在位置及其施行之療
         程為何均未記載，難以證明為原告戊○○因本次車禍
         所受傷害之必要醫療費用。
   （二）被告應分別賠償原告戊○○500,000元、原告庚○○
         200,000元、原告己○○100,000元、原告乙○○
         500,000 元之精神上損害賠償為適當。
         經審酌原告4人於假日前往被告農場從事休閒活動，突
         然從約3.5米高度掉落地面，當屬驚恐萬分，又原告謝
         淑惠因而受有左側遠端肱骨骨折合併尺神經受損、頭
         部外傷合併臉部撕裂傷約1公分之傷害，歷經手術、住
         院及多次門診治療，左上肢肩關節及肘關節活動角度
         部分喪失；原告庚○○因而受有頭部外傷併頭皮下血
         腫、腰椎損傷、挫傷、右側上門牙斷裂、腰背部挫傷
         併第3、第4、第5腰椎壓迫性骨折之傷害，經數次門診
         治療，且須裝設假牙；原告己○○因而受有頭部扭傷
         、頸部挫傷併椎間盤移位、頸椎第4、第5椎間盤壓迫
         之傷害，經幾次門診治療；原告乙○○因而受有左側
         遠端腓骨骨折併脫臼、左外踝關節骨折之傷害，歷經
         手術、住院及多次門診治療，復原告戊○○原為代課
         老師，94年所得給付總額為2,026元，有房屋、土地不
         動產等，財產總額為363,454元，原告庚○○、己○○
         2 人均為學生，名下無任何財產，原告乙○○原為住
         友世紀不動產仲介經紀有限公司副理，94年所得給付
         總額為163,823元，有房屋、土地、汽車等財產總額為
         1,609,400元，被告有多筆土地、田賦及投資，財產總
         額為3,678,366元，於所經營之農場內設置距地面高
         3.5公尺高之雙索突擊吊橋，自行將鋼索以塑膠管包覆
         ，致鋼索腐蝕疏未修復，而生本件意外，過失非輕等
         一切情形，認被告應分別賠償原告戊○○500,000元、
         原告庚○○200,000元、原告己○○100,000元、原告
         乙○○500,000元之精神上損害賠償為適當。
六、按因故意或過失，不法侵害他人之權利者，負損害賠償責任
    ，民法第184條第1項前段定有明文。本件被告經營跳跳休閒
    農場，過失不法侵害原告，致原告受有上述傷害，原告請求
    被告應賠償其損害，於法有據。
七、茲審酌原告請求之各項金額如下：
 （一）醫療費、看護費之增加生活上費用部分：
     1.按不法侵害他人之身體或健康者，對於被害人因此增加
       生活上之需要時，應負損害賠償責任，民法第193條第1
       項定有明文。是原告自得請求被告賠償其已支出之醫療
       費、看護費之增加生活上費用。
     2.原告主張其因本件事故，原告戊○○支出醫療必要費用
       33,590元、看護費用90,000元，原告庚○○支出醫療必
       要費用53,340元，原告己○○支出醫療必要費用2,800元
       ，原告乙○○支出醫療必要費用7,612元，看護費用
       51,000 元之事實，除原告戊○○之醫療必要費用中淡疤
       費用20,000元之事實，為被告否認外，其餘事實業據被
       告於本院審理時表明不爭執，堪信原告上開主張除卻原
       告戊○○支出淡疤費用之事實應為真實，而原告戊○○
       主張之淡疤費用20,000元於法無據，已說明如前，是原
       告戊○○訴請被告賠償13,590元之醫療費用及看護費
       90,000 元為有理由，應予准許，逾此部分之請求則無理
       由，應予駁回；原告庚○○訴請被告賠償53,340元醫療
       費用、原告己○○訴請被告賠償2,800元醫療費用、原告
       乙○○訴請被告賠償7,612元醫療費用、51,000元看護費
       用，均屬有理由，應予准許。
  (二)勞動能力減少之損害部分：
      按民法第193條第1項規定，不法侵害他人之身體或健康者
      ，對於被害人因此喪失或減少勞動能力，應負損害賠償責
      任。本件原告戊○○主張其因本件事故按其之年齡、工資
      及喪失勞動能力之比例核算減少勞動能力之金額為
      138,911 元之事實，業經被告於本院審理時表明不爭執，
      堪信原告戊○○上開主張為真實，是原告戊○○訴請被告
      賠償前揭金額，於法有據，應予准許。
  (三)精神上損害賠償部分：
    1.按不法侵害他人之身體、健康、名譽、自由、信用、隱私
      、貞操，或不法侵害其他人格法益而情節重大者，被害人
      雖非財產上之損害，亦得請求賠償相當之金額，為民法第
      195條第1項前段所明定。原告因被告之過失傷害行為，致
      其身體受有前開傷害，分別依所受傷勢，為手術、住院、
      門診等治療，無論肉體及精神均受有極大痛苦，自得請求
      精神慰藉金。
    2.原告所得請求之精神慰藉金額業如前述，是原告戊○○、
      庚○○、己○○、乙○○分別請求被告賠償500,000元、
      200,000元、100,000元、500,000元，為有理由，均應准
      許，逾越該等金額之請求，則屬無據，均應駁回。
八、綜上所論，原告基於侵權行為之規定，於原告戊○○訴請被
    告賠償636,501元（計算式：13,590＋90,000＋138,911＋
    500,000－106,000＝636,501），原告庚○○訴請被告賠償
    247,340元（計算式：53,340＋200,000－6,000＝247,340）
    ，原告己○○訴請被告賠償100,800元（計算式：2,800＋
    100,000－2,000＝100,800），原告乙○○訴請被告賠償
    452612元（計算式：7,612＋51,000＋500,000－106,000＝
    452,612）及均自起訴狀繕本送達被告翌日即95年2月22日（
    以被告書寫第一份答辯狀日為其收受起訴狀繕本日）起至清
    償日止，按週年利率百分之五計算之利息之範圍內，為有理
    由，應予准許，逾此範圍之請求，即屬無據，應予駁回。又
    本件原告戊○○勝訴部分，兩造均陳明願供擔保，請准宣告
    假執行或免為假執行，經核於法並無不合，爰分別酌定相當
    之擔保金額宣告之；至原告敗訴部分，其假執行之聲請，因
    訴之駁回而失所附麗，不予准許。本件原告庚○○、己○○
    、乙○○勝訴部分，因未逾500,000元，爰依職權宣告假執
    行，被告陳明願供擔保免為假執行，和無不合，爰分別酌定
    相當之擔保金額宣告之。
九、本件判決基礎已臻明確，兩造其餘攻防方法及訴訟資料經本
    院審酌後，核與判決不生影響，無逐一論列之必要，亦此敘
    明。
據上論結，本件原告之訴為一部有理由、一部無理由，依民事訴
訟法第79條、第85條第1項、第389條第1項第5款、第390條第2項
、第392條第2項，判決如主文。
中    華    民    國    95    年    9     月    11    日
                  民一庭法  官      劉瓊雯
以上正本證明與原本無異
如對本判決上訴須於判決送達後20日內向本院提出上訴狀
中    華    民    國    95    年    9     月    13    日
                        書記官      王立梅


司法院資訊處製作；財團法人民間司法改革基金會備份。
